最高法院刑事判決　　　　　　九十四年度台上字第七○四五號
　　上　訴　人　甲○○
　　　　　　　　　　　　弄37.
　　　　　　　　　　　　（本案在押，另案借提在台灣台北監
　　　　　　　　　　　　獄執行中）
上列上訴人因殺人案件，經台灣高等法院於中華民國九十四年十
月六日第二審判決（九十四年度上重訴字第六七號，起訴案號：
台灣板橋地方法院檢察署九十三年度偵字第一九○四六號）後，
依職權逕送本院審判，視為被告已提起上訴，本院判決如下：
    主  文
上訴駁回。
    理  由
本件原判決認定上訴人甲○○原從事女裝訂製工作，其自民國八
十七年間起，與李碧霞（下或稱李女）交往密切，且經常提供金
錢予李女花用。而上訴人自九十二年間起，因收入狀況不佳，轉
而以開計程車謀生，但李女卻經常向其索取金錢花用，致上訴人
經濟狀況益加困窘。嗣於九十三年十一月十五日晚間，上訴人前
往台北縣三重市○○街五十四號李女工作之「田園清茶卡拉ＯＫ
」消費，俟李女於同日晚上十時五十分下班後，駕駛計程車搭載
李女前往同市○○○路夜市購物及吃宵夜。李女向上訴人索取新
台幣五千元花用，上訴人因無足夠款項，遂向李女稱要駕車回樹
林市住處取款。上訴人先將車開至同三重市重新橋下停車場，並
與李女發生性行為後，又駕車搭載李女往樹林市住處方向行駛，
李女則坐於車內右前座睡覺。至翌（十六）日凌晨零時三十分許
，上訴人駕車行經樹林市○○街與國凱街「永錡加油站」間之太
陽花（即向日葵）田附近，將車停在路旁。上訴人思及李女平日
向其索款花用，卻時有不配合其生理需求之情形，且李女於當晚
稍早前在車上接到其他男人電話時，竟無視其在場，要求對方不
要關機，並表示晚點會再打電話給對方，加以上訴人要求李女不
要繼續在茶室上班始終未獲李女答應等情，竟臨時萌生殺人之犯
意，自後車廂取出其平日用以固定乘客行李所使用之尼龍繩一條
，乘李女熟睡之際，以該尼龍繩將李女之脖子連同座椅靠枕一起
纏繞勒緊，李女雖驚醒，但已不及反抗，致其頸部因被尼龍繩勒
緊而窒息死亡。上訴人將李女勒斃後，為防事跡敗露，遂將李女
頸上尼龍繩取下放回後行李箱，隨即駕車將李女屍體載至台北縣
樹林市○○路大漢溪堤防外草叢中予以棄置等情。係以上揭事實
，業據上訴人於警詢、偵查、第一審及原審調查審理時迭次供承
不諱，核與證人曾明揮、王年財於警詢時證述情節相符，並有台
北縣政府警察局樹林分局李碧霞命案現場勘查報告一份，及李女
陳屍現場照片十六張附卷可稽。而李女係因頸部遭勒緊而窒息死
亡，亦經檢察官督同檢驗員勘驗現場及相驗屍體查明屬實，並經
法務部法醫研究所法醫人員解剖鑑定李女屍體無訛，有勘驗筆錄
、相驗屍體證明書、法務部法醫研究所鑑定書各一份，以及相驗
暨解剖屍體照片多張附卷可稽，足見上訴人之自白與事實相符，
應堪採信。至本件相驗屍體證明書及法務部法醫研究所鑑定書雖
均記載：李女係遭其頸上所吊掛之手機吊帶緊勒窒息死亡云云。
然查上訴人已迭次供承係以尼龍繩將李女勒斃，其後又再用同一
尼龍繩（證物編號Ｂ１）勒斃其子劉岳峻等情不諱（上訴人嗣後
另行起意殺害劉岳峻之犯行，業經第一審判刑確定），該條尼龍
繩於上訴人行兇後仍置於劉某屍體之頸部而未取下，有劉某屍體
照片在卷可稽。而該條尼龍繩上之血跡，經與上訴人行兇時所著
黃色外套上之血跡比對結果，其ＤＮＡ－ＳＴＲ型別均相同，有
內政部警政署刑事警察局（下稱刑事警察局）九十四年四月十二
日刑醫字第0930245156號鑑驗書在卷可稽，足見上訴人係以該條
尼龍繩勒斃李女無訛。況上訴人既坦承以繩索勒死李女不諱，衡
情其應無故意隱瞞使用何種繩索之必要，故其所稱係以上述尼龍
繩勒斃李女一節，應堪採信。前揭相驗屍體證明書及法務部法醫
研究所鑑定書所稱李女係遭其手機吊帶緊勒窒息死亡一節，要係
因驗屍時李女頸上適掛有該吊帶之手機而臆測所致，自應以上訴
人所供較為可信。又警方在上訴人計程車後車箱內另查獲之尼龍
繩一條（證物編號Ｃ３），經刑事警察局鑑定結果，其上之血跡
固與李女之ＤＮＡ－ＳＴＲ型別相同。但據上訴人於警詢時供稱
：「用我自己購買的彈性尼龍繩纏在李碧霞脖子上將他勒死」、
「我把它（尼龍繩）取下，放置於我營業小客車後行李箱原來取
出放置的位置」、「我在發現轉播車後立刻返家，並將勒死李碧
霞之彈性尼龍繩帶返家中，準備勒死劉岳峻」等語；於第一審中
亦供稱：「我勒死劉岳峻的尼龍繩就是殺害李碧霞的同一條」、
「我是用同一條尼龍繩殺李碧霞跟劉岳峻，我買尼龍繩時是一個
包裝有二條，用其中一條殺死李碧霞後，又把繩子放回後車廂跟
新的沒用過的那條放在一起，然後再用同一條勒死劉岳峻。當初
可能是殺害李碧霞後，把繩子放回去後車廂時，沒用過的那條被
用過的那條沾到血跡」等語。而依第一審卷內編號１５０號之照
片顯示，上開尼龍繩（即證物編號Ｃ３）較為嶄新而無明顯血跡
，應非上訴人行兇時所使用。況上訴人既自白以尼龍繩勒斃李女
及劉岳峻，則其對於是否使用同一條尼龍繩為之，應無虛偽陳述
之必要，是其此部分之自白亦堪採信；則警方在其計程車後車廂
內所查獲之另外一條尼龍繩，應與本案無關。按以繩索緊勒人之
頸部，將導致窒息死亡，此為一般人所周知，上訴人趁李女熟睡
之際，以尼龍繩纏繞其頸部後再緊勒，李女驚醒以手反抗，上訴
人仍未鬆手，迄李女氣絕始止，足見其有殺人之故意無疑。又上
訴人坦供其殺害李女之原因，係因當晚稍早李女在車上接到其他
男人電話時，竟無視其在場，而要求對方不要關機，晚點再打電
話給對方等情，伊始臨時起意加以殺害等情不諱。顯見上訴人殺
害李女之犯行，與其嗣後殺害其次子劉岳峻之犯行，並非基於概
括之犯意而為，自難成立連續犯；為其所憑之證據及認定之理由
。因認上訴人事證明確，核其殺害李女所為，係犯刑法第二百七
十一條第一項之殺人罪。又上訴人殺害李女後，將其屍體載往大
漢溪堤防外草叢中棄置之行為，係犯刑法第二百四十七條第一項
之遺棄屍體罪。其殺害李女後，遺棄其屍體，係為防事跡敗露，
以圖滅跡，是其遺棄屍體之行為係殺人之結果，其所犯殺人罪及
遺棄屍體罪之間，有方法結果之牽連關係，依刑法第五十五條之
規定，應從較重之殺人罪處斷。原審以第一審適用刑法第二百七
十一條第一項、第五十五條、第三十七條第一項、第三十八條第
一項第二款，並審酌上訴人並無犯罪前科紀錄，亦有正當工作，
素行尚非不佳，惟其僅因李女常向其索取金錢，又對其不重視，
即萌殺害之意圖，並以尼龍繩勒斃李女，其惡性非輕，且手段殘
忍，迄今復未與李女家屬達成和解，賠償其損害；惟於警詢及偵
審中均能坦承犯行，犯後態度尚佳等一切情狀，量處無期徒刑，
並依法宣告褫奪公權終身。扣案之尼龍繩一條（證物編號Ｂ１）
係上訴人所有供本件犯罪所用之物，併依刑法第三十八條第一項
第二款之規定宣告沒收，認事用法並無不當，因而維持第一審判
決，而駁回上訴人在第二審之上訴，經核於法尚無違誤。又本案
經原審判決後，上訴人並未提起上訴，係由原審法院依職權逕送
本院審判，視為其已提起上訴；而上訴人於本院判決前並未提出
書狀，敘述上訴理由，其上訴自難認為有理由，應予駁回。
據上論結，應依刑事訴訟法第三百九十六條第一項，判決如主文。
中　　華　　民　　國　九十四　年　 十二 　月　 十五 　日
                      最高法院刑事第四庭
                          審判長法官  吳　雄　銘
                                法官  池　啟　明
                                法官  劉　介　民
                                法官  郭　毓　洲
                                法官  韓　金　秀
      本件正本證明與原本無異
                                      書  記  官
中　　華　　民　　國　九十四　年　 十二 　月　 十九 　日
                                                      Ｑ
本案論罪法條：
刑法第二百七十一條第一項：殺人者，處死刑、無期徒刑或十年
以上有期徒刑。
